臺灣臺北地方法院民事裁定　　　　　　　100年度司字第151號
聲　請　人　財政部臺灣省北區國稅局新店稽徵所
法定代理人　蔡素連
上列聲請人聲請為相對人世股份有限公司選任臨時管理人事件
，本院裁定如下：
    主  文
聲請駁回。
聲請程序費用新臺幣壹仟元由聲請人負擔。
    理  由
一、按董事不為或不能行使職權，致公司有受損害之虞時，法院
    因利害關係人或檢察官之聲請，得選任一人以上之臨時管理
    人，代行董事之職權。但不得為不利於公司之行為，公司法
    第208條之1第1項定有明文。惟公司法第208條之1之立法理
    由為：「按公司因董事死亡、辭職或當然解任，致董事會無
    法召開行使職權；或董事全體或大部分均遭法院假處分不能
    行使職權，甚或未遭假處分之剩餘董事消極地不行使職權，
    致公司業務停頓，影響股東權益及國內經濟秩序，增訂本條
    ，俾符實際。」，是需在公司董事因事實（死亡）或法律（
    辭職或當然解任）之因素致無法召開董事會，或公司董事全
    體或大部分遭假處分不能行使職權而剩餘董事消極不行使職
    權等影響公司業務運作嚴重之情況下，始得為之；同時該董
    事會不為或不能行使職權致公司業務停頓而受有損害之虞時
    ，影響股東權益或國內經濟秩序時，始符合選任臨時管理人
    之要件。
二、本件聲請意旨以：相對人世股份有限公司（下稱世公司
    ）截至民國100年5月3日止欠繳95、96、99年度營業稅及91
    年度營利事業所得稅暨罰鍰、滯納金及滯納利息等計新臺幣
    158,348,985元，因該公司董事任期已於96年6月24日屆滿，
    經經濟部97年11月5日經授商字第09701283060號函請該公司
    於98年3月31日改選完成並辦理變更登記，該公司逾期未完
    成改選變更登記，原任董事及監察人自98年4月1日當然解任
    。該公司無其他董事、經理人對外代表公司，致前揭欠稅無
    法送達並強制執行。聲請人乃以利害關係人身分，依公司法
    第208條之1聲請選任臨時管理人代行董事職權等語。
三、經查，本件聲請人雖主張相對人因董事及監察人任期屆滿未
    遵期改選，原任董監事已當然解任，致所欠繳之營利事業所
    得稅無法執行，然聲請人並未舉證相對人有何急切需待董事
    親自處理之具體事項，以及因董事不能行使職權致該公司有
    何業務停頓、影響股東權益暨國內秩序、使公司有受損害之
    虞等情事，聲請人徒為清理欠稅之便，即聲請選任臨時管理
    人，核與公司法上開規定不符，難認有據，應予駁回。又聲
    請人係因稅款問題而聲請為相對人選任臨時管理人，則按公
    司因董監事當然解任致以該公司為當事人之行政執行程序無
    從進行，亦係屬於應否為債務人選任特別代理人之問題，此
    觀行政執行法第1條、第26條，強制執行法第30條之1及民事
    訴訟法第51條規定自明。是聲請人聲請為相對人選任臨時管
    理人，亦屬誤會，附此敘明。
四、依非訟事件法第21條2項、第24條第1項，民事訴訟法第95條
    、第78條，裁定如主文。
中    華    民    國   100    年    6     月    28    日
                  民事第七庭    法  官  吳定亞
以上正本係照原本作成。
如對本裁定抗告，須於裁定送達後10日內向本院提出抗告狀，並
繳納抗告費新臺幣1,000元。
中    華    民    國   100    年    6     月    28    日
                                書記官  張婕妤